【裁判字號】    92,訴,84
【裁判日期】    920603
【裁判案由】    偽造文書等
【裁判全文】
臺灣臺中地方法院刑事判決                            九十二年度訴字第八四號
    公  訴  人  臺灣臺中地方法院檢察署檢察官
    被      告  乙○○
右列被告因偽造文書等案件，經檢察官提起公訴（九十一年度偵字第二０六七五號）
，本院判決如左：
    主  文
乙○○行使偽造私文書，足以生損害於他人，處有期徒刑陸月，如易科罰金，以佰
元折算壹日。緩刑貳年。「宏總加州大樓」領取信件登記簿上偽造「甲○○」之署押
壹枚沒收。
    事  實
一、乙○○與張炳琳（原名為甲○○）二人原係男女朋友之關係，張炳琳因其住處曾
    經遭小偷侵入，為防遭竊乃將其所申請之華南商業銀行、中國信託商業銀行信用
    卡各一張（卡號因涉及個人之經濟信用，故不予載明）寄放在乙○○處保管，張
    炳琳並告知乙○○其所申請之華南商業銀行信用卡及中國信託商業銀行信用卡預
    借現金之密碼，且張炳琳於需用錢時並曾委由乙○○以上開二家銀行之信用卡代
    其預借現金，詎乙○○僅因積欠他人金錢，並遭催討一時周轉不靈，竟基於意圖
    為自己不法之所有，以不正之方法由自動付款設備取得他人財物之概括犯意，在
    未經張炳琳同意及事先告知張炳琳之情況下，擅自於如附表壹、貳所示之時間、
    地點，連續持張炳琳所寄放之華南商業銀行信用卡、中國信託商業銀行信用卡，
    以輸入密碼預借現金之方式盜領如附表壹、貳所示之金額，以供其花用。嗣於九
    十一年八月二十日，乙○○復明知張炳琳所申請之英商渣打銀行信用卡並未遺失
    ，然因其仍需款孔急，竟承同前意圖為自己不法之所有，以不正之方法由自動付
    款設備取得他人財物之概括犯意，乃先在臺中市境內某不知名之泡沬紅茶店內，
    委請不知情之姓名、住居所均不詳年約三十餘歲之不詳姓名之成年女子，以偽冒
    張炳琳之名義之方式，撥打電話向張炳琳所申請信用卡之英商渣打銀行謊稱：甲
    ○○前所申請之信用遺失，請求補發信用卡新卡（卡號因涉及個人之經濟信用，
    故不予載明）及預借現金之密碼等語，致使英商渣打銀行之承辦人員陷於錯誤，
    誤以為張炳琳前所請之信用卡確已遺失，並依指示補寄發信用卡新卡一張及預借
    現金之密碼一份至臺中市○區○○路四四三號「宏總加州大樓」。乙○○隨即於
    九十一年八月二十九日晚間九時二十分許，前往位臺中市○區○○路四四三號「
    宏總加州大樓」管理室，向大樓管理員偽稱係代張炳琳代簽收信件，並在「宏總
    加州大樓」領取信件登記簿上偽造「甲○○」之署押一枚，並提出向大樓值班人
    員行使，表示張炳琳確已親自領收由英商渣打銀行所補發之信用卡新卡一張及預
    借現金密碼一份之意思，足以生損害於張炳琳及大樓管理室對於信件管理之正確
    性。乙○○於收取該由英商渣打銀行所補發之信用卡新卡及預借現金密碼後，即
    於如附表所示之時間、地點，連續持上開新補發之英商渣打銀行信用卡，以輸
    入密碼預借現金之方式盜領如附表所示之金額，以供其花用。迨於九十一年九
    月二十日下午五時許，經張炳琳報警處理，而查知上情。
二、案經張炳琳訴由臺中市警察局第二分局報請臺灣臺中地方法院檢察署檢察官偵查
    起訴。
    理  由
一、右揭事實，業據被告乙○○於本院審理時坦承不諱，核與證人即被害人張炳琳於
    本院審理時到庭所指述之情節相符，並經本院命被告及證人即被害人張炳琳二人
    當庭互核明細及金額無誤，此外復有「宏總加州大樓」領取信件登記簿上影本一
    紙及華南商業銀行、中國信託商業銀行、英商渣打銀行所出具之信用卡交易明細
    表各一份附卷可稽，足認被告之自白核與事實相符，堪予採信。又被告亦坦承係
    因欠別人錢，被逼的很緊等語（詳見偵查卷第二十一頁），益見其有為自己不法
    所有之意圖甚明。且被告在未經張炳琳同意下偽冒其名簽收信件，致使張炳琳及
    大樓管理室對於信件之領收無法為正確之判斷，自足以生損害於張炳琳本人及大
    樓管理室對於信件管理之正確性，本件事證明確，被告犯行洵堪認定。
二、按刑法第二百十五條之從事業務者登載不實罪，係以從事業務之人，明知為不實
    之事項，而登載於其業務上作成之文書，足以生損害於公眾或他人，為構成要件
    ，屬於身分犯之一種。故非從事該項業務之人，除有與特定身分、關係者共犯情
    形，得依刑法第三十一條第一項規定處理外，即無成立該罪之餘地。至若他人明
    知為不實之事項，而使從事業務者，登載於其業務上作成之文書，因本條文無如
    同法第二百十四（使公務員登載不實罪）之相類規定，法律既無處罰明文，亦不
    能再擴張援引間接正犯之理論論處（最高法院八十六年度台上字第五一二五號判
    決意旨參照）。又按信用卡係持卡人與發卡銀行簽訂信用卡使用契約，經發卡銀
    行審核持卡人身分、資力後，依照契約關係所發給，是信用卡之申請係設有條件
    ，身分不符不會發給，且信用卡上之磁帶所記憶之資料，係以無形之正負磁氣存
    在於物體上，做為電磁紀錄物，為一有體物，自係屬刑第三百三十九條第一項所
    謂之「物」無誤。另按刑法上之偽造署押罪，係指單純偽造簽名、畫押而言，若
    在制式之書類上偽造他人簽名，已為一定意思表示，具有申請書或收據等類性質
    者，則係犯偽造文書罪（該偽造署押為偽造文書之部分行為不另論罪），此亦有
    最高法院八十五年度台非字第一四六號判決意旨可資參照。再按所謂行使偽造之
    文書，乃指依文書之用法，以之充作真正文書而加以使用之意，是以行為人如就
    所偽造文書之內容向他方有所主張即屬之（最高法院七十二年度台上字第四七０
    九號判例意旨參照）。故核被告所為，係犯刑法第二百十六條、第二百十條之行
    使偽造私文書罪、同法第三百三十九條第一項之詐欺取財罪及同法第三百三十九
    條之二第一項之以不正方法由自動付款設備取得他人之物罪。被告在「宏總加州
    大樓」領取信件登記簿上偽簽「甲○○」之署押，自不待依據習慣或特約，單從
    形式上觀察，即足以知悉係表示由他人名義出具領收信件之證明，自屬於刑法第
    二百十條之私文書，公訴意旨認有刑法第二百二十條第一項之適用，尚有未洽。
    又公訴人就被告所犯行使偽造私文書罪及詐欺取財罪部分，於起訴法條雖未論及
    ，惟起訴事實業均已記載明確，且與偽造私文書罪部分分別具有吸收犯（指行使
    偽造私文書）之包括一罪及牽連犯（指詐欺取財）裁判上一罪之關係，自均為本
    院審理論究範圍，附此敘明。至被告利用不知情之某不詳姓名、住居所年約三十
    餘歲之成年女子撥打電話偽冒「甲○○」之名義申請補發渣打銀行信用卡新卡一
    張之行為，此詐欺取財犯行部分被告係屬間接正犯。又查被告偽簽「甲○○」署
    押行為，為偽造私文書之階段行為，又偽造之低度行為，復為高度之行使行為所
    吸收，均不另論罪。另查被告先後多次以不正方法由自動付款設備取得他人之物
    之犯行，時間緊接，犯罪構成要件相同，顯均係基於概括犯意反覆為之，應依連
    續犯規定論以一罪，並均加重其刑。再被告所犯上開行使偽造私文書罪、詐欺取
    財罪與連續以不正方法由自動付款設備取得他人之物罪三罪間，具有方法、結果
    之牽連關係，為牽連犯，應從一重之行使偽造私文書罪處斷。爰審酌被告之平日
    素行、犯罪之動機、目的僅因個人因素急需現金週轉，竟不惜以不正方法由自動
    付款設備取得他人之財物及以行使偽造私文書之方式為之，破壞社會金融交易秩
    序，所生危害非淺，惟念及被告於犯罪後坦承犯行態度尚屬良好與業已與被害人
    達成和解（詳見偵查卷內所附之和解書）等一切情狀，量處如主文所示之刑，並
    諭知易科罰金之折算標準，以示懲儆。末查被告前未曾受有期徒刑以上刑之宣告
    ，有臺灣臺中地方法院檢察署刑案資料查註紀錄表、臺灣高等法院被告全國前案
    紀錄表各一份在卷可稽，其偶因一時失慮致罹本件刑典，經此偵審科刑之教訓後
    ，當知所警惕，信無再犯之虞，本院認被告所宣告之刑，以暫不執行為適當，故
    爰諭知緩刑二年，以啟自新。
三、未扣案之「宏總加州大樓」領取信件登記簿上偽造「甲○○」之署押一枚，應依
    刑法第二百十九條之規定宣告沒收之。至偽造之「宏總加州大樓」領取信件登記
    簿，因已交付給「宏總加州大樓」之大樓警衛管理室收受，非屬被告所有，爰不
    予宣告沒收（最高法院四十三年臺上字第七四七號判例意旨參照）。
據上論斷，應依刑事訴訟法第二百九十九條第一項前段，刑法第二百十六條、第二百
十條、第三百三十九條第一項、第三百三十九條之二第一項、第五十五條、第七十四
條第一款，罰金罰鍰提高標準條例第一條前段、第二條，判決如主文。
本案經檢察官楊文廣到庭執行職務。
中      華      民      國      九十二      年      六      月    三    日
                                    臺灣臺中地方法院刑事第六庭
                                        法  官  許  旭  聖
右正本證明與原本無異。
如不服本判決，應於判決送達後十日內向本院提出上訴狀（應附繕本），上訴於
臺灣高等法院臺中分院。
                                        書記官
中      華      民      國      九十二      年      六      月    三    日
附錄本案論罪科刑法條全文：
刑法第二百十六條
行使第二百十條至第二百十五條之文書者，依偽造、變造文書或登載不實事項或使登
載不實事項之規定處斷。
刑法第二百十條
偽造、變造私文書，足以生損害於公眾或他人者，處五年以下有期徒刑。
刑法第三百三十九條第一項：
意圖為自己或第三人不法之所有，以詐術使人將本人或第三人之物交付者，處五年以
下有期徒刑、拘役或科或併科一千元以下罰金（罰金倍數已提高十倍）。
刑法第三百三十九條之二第一項
意圖為自己或第三人不法之所有，以不正方法由自動付款設備取得他人之物者，處三
年以下有期徒刑、拘役或一萬元以下罰金。
附    表    壹：（華南商業銀行）
編號  日                期    金   額（新臺幣） 地      點
一、  九十年十月二十四日      五千元            臺中市○○路三三八號華南
                                                商業銀行北臺中分行提款機
二、  九十一年一月二十一日    二千元            同    上
三、  九十一年二月二十七日    一千元            同    上
四、  九十一年二月二十七日    二千元            同    上
五、  九十一年三月二十四日    一千元            同    上
六、  九十一年九月十七日      二千元            同    上
附    表    貳：（中國信託商業銀行）
編號   日               期    金    額（新臺幣）地      點
一、  九十一年二月二十七日    二千元            臺中市○○路與學士路口處
                                                臺中信合美提款機
二、  九十一年二月二十七日    一萬元            同    上
三、  九十一年四月三十日      二千元            同    上
四、  九十一年五月二十七日    一千元            同    上
附    表    ：（英商渣打銀行）
編號   日              期     金    額（新臺幣）地      點
一、  九十一年九月三日          二萬元          臺中市○○路與學士路口處
                                                臺中信合美提款機
二、  九十一年九月三日          一萬元          同    上
三、  九十一年九月四日          五千元          同    上
四、  九十一年九月八日          五千元          臺中市○○路三三八號華南
                                                商業銀行北臺中分行提款機
五、  九十一年九月十三日        五千元          同編號一
六、  九十一年九月十八日        五千元          同編號一


司法院資訊處製作；財團法人民間司法改革基金會備份。
